臺灣高等法院高雄分院刑事判決　　　　 96年度上訴字第339號
上　訴　人
即　被　告　甲○○
上列上訴人因違反毒品危害防制條例案件，不服臺灣高雄地方法
院95年度訴字第2474號中華民國95年12月29日第一審判決（起訴
案號：臺灣高雄地方法院檢察署95年度毒偵字第2349號），提起
上訴，本院判決如下：
     主  文
上訴駁回。
     事  實
一、甲○○前因施用毒品案件，經臺灣高雄地方法院以92年度毒
    聲字第5161號裁定送觀察、勒戒後，因認無繼續施用毒品之
    傾向，於92年11月28日釋放出所，嗣經臺灣高雄地方法院檢
    察署檢察官以92年度毒偵緝字第738 號為不起訴處分確定。
二、詎甲○○仍不知戒絕毒癮，明知海洛因業經公告列為毒品危
    害防制條例第2 條第2 項第1 款之第一級毒品，不得非法持
    有、施用，仍未戒除施用毒品之習性，於上開觀察、勒戒釋
    放出所後5 年內，復基於施用第一級毒品海洛因之犯意，於
    95年2 月20日中午11時50分許為警查獲製作警訊筆錄時所採
    取尿液前回溯24小時內之某時，在高雄縣某不詳地點，施用
    第一級毒品海洛因1 次，嗣於95年2 月20日上午11時50分許
    ，在高雄縣阿蓮鄉○○路61號，因另涉竊盜案件為警拘提到
    案，而其為上開毒品列管人口，並經其同意後採集尿液送驗
    結果，其尿液中呈現毒品嗎啡之陽性反應，始悉上情。
三、案經高雄縣政府警察局岡山分局報告暨臺灣高雄地方法院檢
    察署檢察官主動簽分偵查起訴。
     理  由
壹、關於證據能力之認定：按(一)除顯有不可信之情況外，公務員
    職務上製作之紀錄文書、證明文書。(二)除顯有不可信之情況
    外，從事業務之人於業務上或通常業務過程所須製作之紀錄
    文書、證明文書。(三)除前2 款之情形外，其他於可信之特別
    情況下所製作之文書。亦得為證據，刑事訴訟法第159 條之
    4 亦有明文。查本件臺灣檢驗科技股份有限公司95年3 月13
    日濫用藥物尿液檢驗報告、扣押物品清單、臺灣高雄地方法
    院檢察署被告尿液檢體監管紀錄表、臺灣檢驗科技股份有限
    公司95年4 月10日濫用藥物尿液檢驗報告、高雄縣政府警察
    局岡山分局被告尿液採證對照表、臺灣高雄地方法院檢察署
    被告尿液送驗單、高雄醫學大學附設中和紀念醫院95年6 月
    5 日檢驗報告及其檢附血庫檢驗單（見同上署95年度毒偵字
    第2349號卷第14頁、第17頁至第28頁），原審法院卷附高雄
    醫學大學附設中和紀念醫院報告編號9509─43號、9509─83
    號、9509─84號檢驗報告、高雄醫學大學附設中和紀念醫院
    95年10月25日檢驗報告及其檢附血庫檢驗單、臺灣檢驗科技
    股份有限公司95年11月30日函、高雄醫學大學附設中和紀念
    醫院95年12月8 日函及其檢附資料（見原審法院卷第28頁至
    第30頁、第60之1 頁至第61頁、第70頁至第71頁、第83頁至
    第93頁），當事人於本院審理時，均明示同意作為證據，本
    院審酌上開證據作成時，上開從事業務之人於業務上或通常
    業務過程所須製作之紀錄文書、證明文書，均有據實製作之
    義務，復無利害關係，而被告尿液保存歷經相當時日，難以
    保證無揮發或變質，難以重建，實有尊重該等紀錄文書之必
    要性，且就該等證據，亦無顯不可信情況之例外條件存在，
    認為以之作為本案之證據亦屬適當，依刑事訴訟法159 條之
    4 第1 款之規定，該等文書有關上開事實紀錄部分，俱有證
    據能力。
貳、實體方面
一、訊據上訴人即被告甲○○否認有施用第一級毒品海洛因犯行
    ，辯稱：被告雖有採尿，惟並無施用第一級毒品海洛因云云
    。
二、經查：
  (一)被告於上揭時地施用第一級毒品海洛因之事實，經上開警方
    查獲後所採集被告尿液，送臺灣檢驗科技股份有限公司以Ｅ
    ＩＡ酵素免疫分析法及ＧＣ／ＭＳ氣相層析／質譜儀法之檢
    驗結果，呈現第一級毒品嗎啡陽性反應（確認檢驗357 ｎｇ
    ／ｍｌ），有臺灣檢驗科技股份有限公司95年3 月13日濫用
    藥物尿液檢驗報告、扣押物品清單、臺灣高雄地方法院檢察
    署被告尿液檢體監管紀錄表、臺灣檢驗科技股份有限公司95
    年4 月10日濫用藥物尿液檢驗報告、高雄縣政府警察局岡山
    分局被告尿液採證對照表、臺灣高雄地方法院檢察署被告尿
    液送驗單、高雄醫學大學附設中和紀念醫院95年6 月5 日檢
    驗報告及其檢附血庫檢驗單（見同上署95年度毒偵字第2349
    號卷第14頁、第17頁至第28頁）在卷可佐。
  (二)再依原審法院卷第84頁至第93頁檢附高雄醫學大學附設中和
    紀念醫院95年12月8 日函覆原審法院說明：「(一)、95、03、
    02貴院檢體送台灣檢驗科技，當時安非他命值：3480ｎｇ／
    ｍｌ、甲基安非他命值：34500 ｎｇ／ｍｌ；95、09、05送
    高醫藥毒室當時安非他命值：201 ｎｇ／ｍｌ、甲基安非他
    命值：6905ｎｇ／ｍｌ，兩實驗室檢驗值在6 個月衰退分別
    有17倍至5 倍。(二)、同樣情形嗎啡在台灣檢驗科技，檢驗值
    ：357 ｎｇ／ｍｌ；在高醫極可能亦因衰退降至閾值 (300
    ｎｇ／ｍｌ)以 下而呈陰性結果。(三)、尿液中藥物檢驗值衰
    退情形，可因保存溫度而有相當差異。(四)、如檢附文獻顯示
    ：如檢體儲存在冰箱或冷凍櫃，尿液中嗎啡及可待因值其降
    低情形約10至40 %，如檢體儲存於室溫，則尿液中嗎啡值10
    支檢中可見到3 支有大大降低情形，而可待因值及其他7 支
    嗎啡值則呈現類似儲存於冷凍櫃或冰箱之降低情形」等語綦
    詳，互核與原審法院卷第70頁至第71頁檢附臺灣檢驗科技股
    份有限公司95年11月30日函覆原審法院說明：「二、第2 次
    檢測時，時隔半年（95、9 、5） 期間保存方式非本公司所
    能確定，檢體之封存及存放，關係其證據力之完整性（封條
    、傳遞相關紀錄）存放方式，冰箱溫度甲瓶為４度ｃ，乙瓶
    為－20度ｃ，甲瓶會因溫度關係產生分解，致使待測相關濃
    度減少，甚至無法測出。四、由附件高雄醫學大學附設中和
    紀念醫濫用藥物尿液檢驗報告9509─84（安非他命值：201
    ｎｇ／ｍｌ、甲基安非他命值：6905ｎｇ／ｍｌ）仍呈現陽
    性，但其濃度含量與本公司的結果（安非他命3480ｎｇ／ｍ
    ｌ、甲基安非他命值：34500 ｎｇ／ｍｌ）比較，其濃度已
    呈衰減現象，另鴉片類...... ， 推測有可能因檢體已保存
    一段時日而分解以致其含量已衰減，.... 」 等語所示相符
    ，並有上開函件在卷可徵。是本件被告上開尿液，嗣經原審
    法院再送第2 次檢驗時，自事發採尿日95年2 月20日中午起
    至第2 次複驗日95年9 月5 日受樣日之間隔已超過6 個月以
    上，是上開被告尿液檢體鴉片、嗎啡類成份已保存一段時日
    而分解以致其含量已衰減，致同樣情形嗎啡在台灣檢驗科技
    ，檢驗值：357 ｎｇ／ｍｌ；在高醫極可能亦因衰退降至閾
    值（300 ｎｇ／ｍｌ）以下而呈陰性結果，洵堪認定。準此
    ，被告上開為警查獲採尿前24小時內（查獲至採尿時間不包
    括在內），確有施用毒品海洛因１次，並無疑義。
  (三)被告於95年2 月20日在警局所採集之尿液，與其後於95年3
    月29日在檢察官偵查中所採集之尿液，均為同一血型，有高
    雄醫學大學附設中和紀念醫院檢驗結果報告單1 份可證（
    234 9 號偵查卷第26頁），足見上開檢驗之尿液確係被告所
    排放無疑。從而，被告於上揭時、地施用第一級毒品海洛因
    之事實，已堪認定，其辯稱並無施用第一級毒品云云，顯係
    卸責之詞，尚非可採。
  (四)被告另因施用毒品案件，經原審法院以92年度毒聲字第5161
    號裁定送觀察、勒戒後，因認無繼續施用毒品之傾向，並於
    92年11月28日釋放出所，並有臺灣高等法院被告前案紀錄表
    1 份在卷可佐，足徵被告確於上開觀察、勒戒釋放出所後，
    5 年內再犯上揭毒品危害防制條例之罪而事證明確，其有上
    開施用第一級毒品之犯行，洵堪認定。
三、查海洛因係毒品危害防制條例第2 條第2 項第1 款所規定之
    第一級毒品，不得持有、施用。核被告所為，係犯毒品危害
    防制條例第10條第1 項之施用第一級毒品罪。其施用第一級
    毒品前之持有毒品之低度行為，為施用之高度行為所吸收，
    不另論罪。
四、原審因依毒品危害防制條例第10條第1 項、刑法第11條前段
    、第2 條第1 項前段，修正前刑法第41條第1 項前段，罰金
    罰鍰提高標準條例第1 條前段、廢止前罰金罰鍰提高標準條
    例第2 條之規定，並審酌被告前曾因施用毒品案件，經施以
    上開觀察、勒戒釋放出所後，5 年內再犯本件上揭連續施用
    第一級毒品罪行，足見戒毒意志不堅，毒癮非淺，未能體悟
    施用毒品對自己、家人造成之傷害及社會之負擔，自屬可議
    ，惟念其犯後態度良好，且施用毒品乃自戕行為，未對他人
    造成危害，及其施用次數、時間等一切情狀，量處有期徒刑
    6 月，並諭知如易科罰金，以銀元300 元即新台幣900 元折
    算1 日。及敘明被告上開行為時之易科罰金折算標準，依修
    正前刑法第41條第1 項前段規定：「犯最重本刑為5 年以下
    有期徒刑以下之刑之罪，而受6 個月以下有期徒刑或拘役之
    宣告，因身體、教育、職業、家庭之關係或其他正當事由，
    執行顯有困難者，得以1 元以上3 元以下折算1 日，易科罰
    金。」，上開易科罰金折算標準，並依被告行為時之罰金罰
    鍰提高標準條例第2 條前段（現已廢止，下稱廢止前罰金罰
    鍰提高標準條例第2 條）規定，就其原定數額提高為100 倍
    折算1 日，則被告行為時之易科罰金折算標準，應以銀元10
    0 元以上300 元以下折算1 日，經折算為新臺幣後，應以新
    臺幣300 元以上900 元以下折算1 日。惟被告行為後之修正
    後刑法第41條第1 項前段則規定：「犯最重本刑為5 年以下
    有期徒刑以下之刑之罪，而受6 個月以下有期徒刑或拘役之
    宣告者，得以新臺幣1 千元、2 千元或3 千元折算1 日，易
    科罰金。」，比較修正前後之易科罰金折算標準，以適用被
    告行為時之修正前刑法規定，並同時引用被告行為時之廢止
    前罰金罰鍰提高標準條例第2 條之規定，較有利於被告，則
    本件應適用修正前刑法第41條第1 項前段規定，並同時引用
    被告行為時之廢止前罰金罰鍰提高標準條例第2 條之規定，
    以定其易刑處分之易科罰金折算標準。認事用法，核無不合
    ，量刑亦屬妥適。被告上訴意旨，仍執前詞，否認犯罪，指
    摘原判決不當，為無理由，應予駁回。
五、被告施用第二級毒品部分，已經被告於本院審理中撤回上訴
    確定在案。
據上論結，應依刑事訴訟法第368條，判決如主文。
本案經檢察官張金塗到庭執行職務。
中　　華　　民　　國　　96　　年　　4 　　月　　12　　日
                  刑事第五庭    審判長法  官  曾永宗
                                      法  官  陳  箐
                                      法  官  任森銓
以上正本證明與原本無異。
如不服本判決應於收受本判決後10日內向本院提出上訴書狀，其
未敘述上訴理由者，並得於提起上訴後10日內向本院補提理由書
狀（均須按他造當事人之人數附繕本）「切勿逕送上級法院」。
中　　華　　民　　國　　96　　年　　4 　　月　　12　　日
　　　　　　　　　　　　　　　　　　　書記官  廖素珍
附錄本判決論罪科刑法條：
毒品危害防制條例第10條
施用第一級毒品者，處 6 月以上 5 年以下有期徒刑。
施用第二級毒品者，處 3 年以下有期徒刑。
